【裁判字號】    92,判,1742
【裁判日期】    921211
【裁判案由】    勞保
【裁判全文】
最  高  行  政  法  院  判  決                  九十二年度判字第一七四二號
    上  訴  人  甲○○
    被 上訴 人  勞工保險局
    代  表  人  乙○○
右當事人間因勞保事件，上訴人對於中華民國九十一年八月二十二日臺北高等行政法
院九十年度訴字第五三四八號判決，提起上訴，本院判決如左：
    主  文
上訴駁回。
上訴審訴訟費用由上訴人負擔。
    理  由
一、本件上訴人在原審起訴主張：(一)查上訴人自四十八年八月十五日起於桃園縣中壢
    區漁會開始加保，至八十八年九月二十二日退保，有相關資料可稽。(二)本件被上
    訴人否准上訴人所請，實有違勞工保險條例的立法目的。復依七十七年二月三日
    ）修正公佈之勞工保險條例第十二條規定：「被保險人退保後再參加保險時，其
    原有保險年資應予併計。」是上訴人停保期間之年資自可併計，原處分顯然違反
    本條規定。又本案係於上開條文修正通過後申請老年給付，故應適用現行有效之
    該條文併計上訴人保險年資，而非適用修正前的規定，原處分顯然違反「後法優
    於前法之原則」、「從新從優（輕）原則」。(三)綜上理由，本案原處分及。訴願
    決定均有違誤，為此訴請為撤銷訴願決定及原處分之判決。
二、被上訴人則以：(一)查上訴人係二十六年十月二十四日出生，其自四十八年八月十
    五日起加保至五十九年一月一日退保；嗣於六十九年十月一日加保，迄至八十八
    年九月二十二日退保，有上訴人加退保異動資料、老年給付申請書影本附卷。是
    上訴人於五十九年一月一日退保，六十九年十月一日始再加保，斷保期間已逾二
    年，依行為時勞工保險條例第十五條規定，其五十九年一月一日退保前之保險年
    資自不得併計，是以上訴人自六十九年十月一日加保起自八十八年九月二十二日
    退職日止合計保險年資十七年又三三二日，被上訴人按其退職當月起前三年之平
    均月投保薪資一六、一七五元發給二十一個月老年給付計三三九、一七五元，揆
    諸首揭規定並無不合。(二)上訴人雖訴稱，其年資應自四十八年八月十五日開始核
    算老年給付四十一個月，惟查其自五十九年一月一日退保，停保十年後，於六十
    九年十月一日始再加保，依行為時之勞工保險條例第十五條規定，其五十九年一
    月一日退保前之保險年資自不得併計。又上訴人認依七十七年二月三日修正公佈
    之勞工保險條例第十二條規定：「被保險人退保後再參加保險時，其原有保險年
    資應予併計。」其停保期間之年資自可併計云云。惟依法律不溯及既往原則，除
    法有明文可溯及既往外，應僅能適用於該法律實施後所發生之事實，而不得溯及
    法律生效前發生之事實。是以上訴人當無保險年資併計之問題，被上訴人所為核
    定亦未違法。復依九十年十月十九日修正之勞工保險條例第十九條第二項規定，
    上訴人退職在八十八年十二月九日前，應適用修正前法律等語，作為抗辯。
三、原審斟酌全辯論意旨及調查證據之結果，以：按「被保險人停保二年後，再加入
    保險者，以新加入之被保險人論。」為六十二年四月二十五日修正公布之勞工保
    險條例第十五條第二項規定。另「被保險人連續參加勞工保險已滿三十日者，於
    保險效力停止之日起六年內再參加保險時，其保險年資應予承認。」復為六十八
    年二月十九日修正公布之勞工保險條例第十二條明定。又「被保險人退保後再參
    加保險時，其原有保險年資應予併計。被保險人於八十八年十二月九日以後退職
    者，且於本條例六十八年二月二十一日修正前停保滿二年或七十七年二月五日修
    正前停保滿六年者，其停保前之保險年資應予併計。前項被保險人已領取老年給
    付者，得於本條施行後二年內申請補發併計年資後老年給付之差額。」，「被保
    險人合於左列規定之一者，得請領老年給付：一、參加保險之年資合計滿一年，
    年滿六十歲或女性被保險人年滿五十五歲退職者．．．」「被保險人依前條第一
    項規定請領老年給付者，其保險年資合計年滿一年按其平均月投保薪資，發給一
    個月老年給付；其保險年資合計超過十五年者，其超過部分，年滿一年發給二個
    月老年給付。但最高以四十五個月為限，滿半年者以一年計。」分別為現行勞工
    保險條例第十二條、第五十八條第一項第一款、第五十九條所明定。再「本條例
    第十九條第二項所稱平均月投保薪資，按被保險人發生保險事故前最近六個月之
    月投保薪資核計額除以六計算。參加保險未滿六個月者，按其實際投保年資之平
    均月投保薪資計算。但老年給付按退休前最近三年之月投保薪資合計額除以三十
    六計算。」為同條例施行細則第五十二條第一項定有明文。復「被保險人之保險
    效力，於勞工保險條例修正發生效力之前停止滿二年者，其舊保險年資不予承認
    ，未滿二年者，適用修正第十二條規定，保險效力停止之日起六年內再參加保險
    時，其保險年資應予承認。」行政院六十八年三月二十二日台六十八勞字第二七
    二五號函釋有案。「被保險人於六十八年二月二十一日勞工保險條例修正生效前
    已停保滿二年或現行條例修正生效前已停保滿六年者，其停保前之保險年資應不
    予承認。」亦經行政院勞工委員會七十七年八月六日臺七十七勞保二字第一七一
    ○四號函釋在案。查本件上訴人係二十六年十月二十四日出生，其自四十八年八
    月十五日起由桃園縣中壢區漁會加保至五十九年一月一日退保，嗣於六十九年十
    月一日斷續加保至八十八年九月二十二日退職，此有上訴人加退保異動資料及老
    年給付申請書影本附行政院勞工委員會卷暨原處分卷可稽。據此，上訴人於五十
    九年一月一日退保，至六十九年十月一日始再加保，停保期間已逾六年，依當時
    適用之勞工保險條例第十五條第二項及首揭函釋規定，其五十九年一月一日退保
    前之保險年資應不予併計。另上訴人係於八十八年九月二十二日退職，並非於八
    十八年十二月九日以後退職，亦無上開修正第十二條規定之適用，上訴人主張依
    勞工保險條例第十二條規定，被保險人退保後再參加保險時，其原有保險年資應
    予併計。．．．行政機關在用法時應選擇對人民最有利的法律，‧‧再依據勞工
    保險條例第五十五條規定，應給予四十一個月乘上退職當月起前三年之平均月投
    保薪資一六、一七五元發給老年給付才為適法云云，自不足採。從而，被上訴人
    以上訴人自六十九年十月一日斷續加保至八十八年九月二十二日退職，保險年資
    合計十七年又三二二日，按其退職當月起前三年之平均月投保薪資一六、一七五
    元，發給二十一個月，計三三九、六七五元，於法並無不合，因而為上訴人敗訴
    之判決。
四、本院核原判決依上開規定及說明，尚無違誤。上訴意旨仍執陳詞，指摘原判決違
    反刑法第二條從新從輕（優）主義之規定，聲明廢棄改判。然按程序從新、實體
    從舊之原則，為行政法之原則，刑法第二條從新從輕之規定，在行政法並不適用
    ，且本件並非有關處罰之違章案件，尤無上開從新從輕原則規定適用之餘地。況
    上訴意旨並非就原判決有行政訴訟法第二百四十三條第一項或第二項所列各款違
    背法令之事由有具體之指摘，上訴意旨無非上訴人持其主觀法律見解之歧異，斤
    斤指摘，核無足取。從而本件上訴意旨難謂為有理由，應予駁回。
據上論結，本件上訴為無理由，爰依行政訴訟法第二百五十五條第一項、第九十八條
第三項前段，判決如主文。
中    華    民    國    九十二      年      十二      月      十一      日
                    最 高 行 政 法 院  第 二 庭
                                審 判 長 法  官      陳  石  獅
                                         法  官      吳  錦  龍
                                         法  官      劉  鑫  楨
                                         法  官      高  啟  燦
                                         法  官      黃  合  文
右  正  本  證  明  與  原  本  無  異
                                         法院書記官  張  雅  琴
中    華    民    國    九十二      年      十二      月      十九      日


司法院資訊處製作；財團法人民間司法改革基金會備份。
